【裁判字號】    98,交上易,18
【裁判日期】    980507
【裁判案由】    過失致死等
【裁判全文】
臺灣高等法院高雄分院刑事判決        98年度交上易字第18號
上  訴  人  臺灣高雄地方法院檢察署檢察官
被      告  甲○○
上列上訴人因被告過失致死等案件，不服臺灣高雄地方法院97年
度審交易字第442 號中華民國98年2 月5 日第一審判決（起訴案
號：臺灣高雄地方法院檢察署97年度偵續字第334 號），提起上
訴，本院判決如下：
     主  文
上訴駁回。
     事  實
一、甲○○於民國96年11月15日下午7 時10分許，在高雄縣大寮
    鄉○○路某處之「上旺檳榔攤」內與他人飲酒後，已達不能
    安全駕駛動力交通工具之程度，竟仍騎乘車號P8C —131 號
    重型機車附載未依規定配戴安全帽之駱耀黃，沿高雄縣大寮
    鄉○○路由南往北之外側車道行駛。嗣於同日晚上7 時30分
    許，甲○○騎車途經上開路段上愛高幹10電桿處，適有乙○○騎乘車號M7J ─763 號重型機車在同一車道以時速40、50
    公里自甲○○後方同向駛來，甲○○因尿急欲停靠路旁方便
    而向右偏向行駛，本應注意向右偏靠變換行向時，應讓直行
    車先行，並注意安全距離，而依當時晴天、夜間有照明、路
    面無缺陷、無障礙物、視距良好，客觀上並無不能注意之情
    事，即因酒後注意能力降低，而疏於注意讓右側乙○○騎乘
    之直行車先行，貿然偏向右側。而乙○○本應注意騎乘車輛
    時之車前狀況，並隨時採取必要之安全措施，而依當時相同
    狀況也無不能注意之情事，亦疏未注意車前狀況貿然前行，
    待發現甲○○轉向靠右時已避煞不及，自後追撞甲○○所騎
    乘重機車車尾，兩車均人車倒地。乙○○因而受有頭部外傷
    、腦震盪、右耳出血、頸部挫傷、右橈股骨折、右腕割傷（
    1 ×0.5 ×0.5 公分）等傷害；駱耀黃則受有頭部外傷、腦
    挫傷、頭皮撕裂傷、胸部挫傷、肺挫傷、左第四肋骨骨折等
    傷害，經送醫急救延至翌日上午7 時許，仍因傷重導致心肺
    衰竭不治死亡（乙○○過失致死案件，經檢察官以96年度偵
    字第35925 號起訴，台灣高雄地方法院雖判決無罪，但已由
    本院以98年度交上易字第6 號判處有期徒刑3 月，如易科罰
    金，以新台幣1000元折算1 日確定在案）；甲○○則自己受
    有右頂顳部頭皮擦傷、右上腹疼痛之傷害，且為警於96年11
    月15日晚上8 時1 分許，測得呼氣酒精濃度每公升高達0.49
    毫克（甲○○公共危險部分業由台灣高雄地方法院以97年度
    審交簡字第1854號判處有期徒刑2 月確定）。
二、案經乙○○與駱耀黃之女丙○○訴由高雄縣政府警察局林園
    分局移送台灣高雄地方法院檢察署檢察官偵查起訴。
     理  由
一、本件被告甲○○所犯係死刑、無期徒刑、最輕本刑為3 年以
    上有期徒刑以外之罪，已經被告就被訴事實先為有罪之陳述
    ，經審判長告知被告簡式審判程序之旨，並聽取當事人之意
    見後，依刑事訴訟法第273 條之1 第1 項之規定，裁定進行
    簡式審判程序。又本件關於證人乙○○、丙○○之陳述以及
    高雄安泰醫院、瑞生醫院診斷證明書、道路交通事故現場圖
    、道路交通事故調查報告表(一)、(二)、相驗屍體證明書、驗斷
    書、現場照片等書證，依同法第273 條之2 規定，不受第15
    9 條第1 項關於傳聞法則規定之限制，依法均有證據能力，
    合先敘明。
二、上開事實，已經被告坦承不諱，核與告訴人乙○○、丙○○
    指訴之情節相符，並有被告之酒精濃度測試表、違反刑法18
    5 條之3 案件測試觀察紀錄表、舉發違反道路交通管理事件
    通知單各1 份與相片2 張、道路交通事故現場圖、調查報告
    表(一)(二)、交通事故照片14張、相驗屍體證明書、驗斷書、勘
    驗筆錄、瑞生醫院診斷證明書及法醫參考病歷摘要表各1 份
    、安泰醫療社團法人安泰醫院診斷證明書1 紙附卷可稽。再
    查：
  (一)肇事路段係在高雄縣大寮鄉○○村○○路○段上愛高幹10電
    桿處，路面共有6 車道，來回各3 個車道，道路型態為直線
    ，柏油路面，無障礙物或任何缺陷，視距良好，道路行車速
    限60公里，肇事當日天候晴、夜間有照明，肇事後在外側車
    道遺有刮地痕，被告甲○○所駕駛之機車倒在外側車道之左
    側，刮地痕1 、4 公尺，證人乙○○之機車倒在外側車道之
    右側，且係在甲○○機車之右前方，刮地痕6 公尺，地面並
    無任何煞車之痕跡，有道路交通事故調查報告表(一)在卷可憑
    （見警卷第20頁）。據被告甲○○於警詢時陳稱：「當時我
    騎乘P8C-131 重機車及後附乘客駱耀黃沿光明路（南向北）
    往鳳屏路方向行駛，至肇事地點時，我要小便就把機車車頭
    往右側方準備光明路路邊停車，我覺得後方被同向乙○○騎
    乘M7J- 763重機車撞上，我及乘客駱耀黃就人車到地，我沒
    有發現對方來車，我沒有作任何反應措施，肇事時我沒有撥
    接行動電話，我和駱耀黃均沒有戴安全帽，我的車速約20公
    里，該處沒有號誌，路況良好，天候晴天，有路燈但視線暗
    暗的，車禍發生後我P8C-131 重機車右側後排氣管及右後車
    牌損壞」等語（見警卷第3 ～4 頁），而其所騎乘之機車被
    撞擊之位置確係在後方車牌右側及右側排氣管處，有照片在
    卷可憑（見警卷第25、27頁）。證人乙○○於警詢時陳稱：
    「肇事時我車輛時速為40公里」、「我重機車擋泥板及左前
    避震器損壞」等語（見警卷第9 頁）。則依證人乙○○當時
    騎乘機車之速度較諸被告甲○○為快，被告甲○○機車被擦
    撞之位置係在後方車牌右側及右側排氣管處，雙方倒地後機
    車在路面所造成之刮地痕均在外側車道等情綜合以觀，肇事
    之前，被告甲○○應係騎乘機車在前，證人乙○○騎乘機車
    在甲○○之右後方，嗣因甲○○尿急欲停車於路旁方便而將
    機車向右偏向行駛時，遭由後行駛而至之被告乙○○所騎乘
    之機車自後擦撞到後車牌右側及排氣管，雙方因而重心不穩
    以致人車倒地，亦即擦撞前之瞬間，兩車雖係呈左前方與右
    後方之相對行駛關係，而非前車與後車之行駛關係，惟被告
    乙○○係自後以較快之速度超越在前之甲○○時，因甲○○
    向右偏行，而發生擦撞致生本件交通事故無訛。
  (二)被告甲○○經警於96年11月15日20時1 分施以酒精濃度測試
    ，測得其呼氣酒精濃度達每公升0.49毫克，已達不能安全駕
    駛之程度之事實，有呼氣酒精濃度測試單及違反刑法第185
    條之3 案件測試觀察紀錄表各1 紙在卷可稽，已經甲○○坦
    承不諱。甲○○接受測試時呼氣酒精濃度值雖僅為每公升0.
    49毫克，未達0.55毫克之移送標準，惟不能據此認定其是否
    已達不能安全駕駛程度之唯一標準。參以呼氣酒精濃度達每
    公升0.25毫克以上時，足以將使其複雜技巧障礙、駕駛能力
    變壞、肇事率比未飲酒時提高2 倍（見司法院第45、第46期
    司法業務研究會研究專輯刑事法律專題研究(十七)第307 頁，中
    央警察大學交通學系暨交通管理研究所蔡中志所著『對飲酒
    不能安全駕駛之執法研究』），而被告甲○○飲酒駕駛車輛
    上路後，至其發生本件交通事故而為警施行酒精濃度測試時
    ，已距相當時間，然所測得酒精濃度數值竟與移送標準相去
    不遠，而其又因酒後駕車，意識狀況不清楚，致所騎乘重型
    機車與被告乙○○發生交通事故，顯見甲○○確係酒後導致
    反應及判斷能力下降，已處於不能安全駕駛動力交通工具之
    狀態甚明。又甲○○肇事經警方查獲、測試或訊問過程中，
    均有意識模糊，注意力無法集中，並有呆滯木僵等情事，亦
    有高雄縣政府警察局林園分局處理駕駛人違反刑法185 條之
    3 案件測試觀察記錄表在卷可供稽考（見警卷第15頁）；再
    者，甲○○於警詢時亦陳稱：「當時我騎乘P8C-131 重機車
    及後附乘客駱耀黃沿光明路（南向北）往鳳屏路方向行駛，
    至肇事地點時，我要小便就把機車車頭往右側方準備光明路
    路邊停車，我覺得後方被同向乙○○騎乘M7J-763 重機車撞
    上，我及乘客駱耀黃就人車到地，我沒有發現對方來車，我
    沒有作任何反應措施」等語（見警卷第3 ～4 頁）。是被告
    甲○○係於已無法安全駕駛動力交通工具下仍騎乘機車搭載
    被害人駱耀黃行駛於公眾往來之道路，且於向右偏行時並未
    注意其右側是否有任何來車，以致貿然向右偏行，就本件交
    通事故之發生為有重大過失，惟乙○○就本件交通事故之發
    生亦有疏失（乙○○過失致死案件，經檢察官以96年度偵字
    第35925 號起訴，台灣高雄地方法院雖判決無罪，但已由本
    院以98年度交上易字第6 號判處有期徒刑3 月，如易科罰金
    ，以新台幣1000元折算1 日確定在案，有洪文娟之判決書附
    卷可證）。
  (三)本件肇事後經送臺灣省高屏澎區車輛行車事故鑑定委員會鑑
    定雙方過失責任結果，認為：「綜合推估：甲○○駕駛重機
    車在前作變換車道（右轉至路邊停車），與同向自後駛來乙○○所駕駛重機車，發生撞及。鑑定意見：一、甲○○酒精
    濃度過量駕駛重機車變換車道（右轉），未讓直行車先行，
    並注意安全距離為肇事原因。二、乙○○駕駛重機車直行無
    肇事因素」，有臺灣省高屏澎區車輛行車事故鑑定委員會97
    年5 月30日高屏澎鑑字第970283號函及鑑定意見書1 份在卷
    可憑（見交易56號第30～33頁）。再經送臺灣省車輛行車事
    故覆議鑑定委員會鑑定結果，亦復稱：「照高屏澎區車鑑會
    之鑑定意見，惟意見一、文字改為：『甲○○夜晚酒精濃度
    超過法定值駕駛重機車，向右偏靠變換行向時疏未注意右側
    直行來車並讓其先行，為肇事原因』等語，有該會以97年9
    月12日覆議字第0976203481 號 函在卷可憑（見原審卷第65
    頁至第67頁）。惟上開鑑定意見並未斟酌證人乙○○與被告
    甲○○之行車速度，亦即乙○○係自後以較快之車速行駛而
    至，僅就碰撞前兩車所處之相關位置認定甲○○變換行車方
    向時，疏未注意右後側來車，進而認定乙○○當時已無從注
    意，復未考慮乙○○於行駛中應注意車前狀況，在相當之距
    離前即應可發現甲○○所騎乘之機車在其前方，而得採取必
    要之警戒或其他安全措施，以避免本件交通事故之發生，是
    上開2 鑑定意見，認為乙○○駕駛重機車直行無肇事因素一
    節，為本院所不採。
  (四)綜上所述，本件被告罪證已很明確，犯行堪以認定。至告訴
    人乙○○就本件車禍之發生雖亦有過失，但不能因此解免被
    告甲○○之罪責。
三、核被告甲○○所為，係分別犯刑法第276 條第1 項、第284
    條第1 項前段之罪。被告所犯上開2 罪係1 行為同時觸犯數
    罪名，屬想像競合犯，應從較重之過失致人於死罪處斷。又
    被告酒醉駕車肇事（此部分另經原審法院判處有期徒刑2 月
    確定），因而致人死亡，並依道路交通管理處罰條例第86條
    第1 項規定加重其刑。又被告於肇事後留在現場，且於不知
    係何人肇事之員警周明良到現場處理車禍時，向其自陳係其
    騎乘肇事之重機車，而向員警對於未發覺之罪自首接受裁判
    ，此有原審法院通聯紀錄乙紙附卷可稽，應依刑法第62條規
    定，減輕其刑，被告應科處之刑有加重減輕事由，先加後減
    之。
四、原審因依刑法第276 條第1 項、第284 條第1 項前段、第55
    條、第41條第1 項、道路交通管理處罰條例第86條第1 項、
    刑法施行法第1 條之1 之規定，並審酌被告酒後駕車已有不
    該，猶不知謹慎駕駛而肇事，致被害人駱耀黃及告訴人乙○○因此受傷，被害人駱耀黃更因而死亡，致駱耀黃之家屬因
    此受有無法回復之傷害，所造成之損害難謂不大；惟被告犯
    後坦承犯行，並與被害人駱耀黃之家屬成立和解，取得其家
    屬之諒解，此有陳報狀在卷可稽；至於告訴人乙○○部分，
    被告雖亦積極尋求和解，然乙○○因同一事件遭檢察官起訴
    ，而不願意與被告和解，此業據告訴人之母張韶純於原審法
    院審理時陳明（見原審法院卷第27頁）、及移付調解簡要紀
    錄（見原審法院卷第37頁）附卷可按，是此部分無法成立和
    解實難歸責於被告；又被告酒後駕車部分因已經原審法院另
    行判處有期徒刑確定，致無法依刑法第74條第1 項之規定對
    被告為緩刑之宣告等情，認被告若量以較重之刑度，無法衡
    平其事後對本案之種種努力與悔改，因而量處被告有期徒刑
    4 月，並諭知如易科罰金，以新台幣1000元折算1 日。認事
    用法，核無不合，量刑亦屬妥適（因告訴人乙○○就本件車
    禍之發生與有過失，不應由被告甲○○負全部責任）。檢察
    官據告訴人乙○○之聲請，提起上訴，以原審量刑過輕，指
    摘原判決不當，為無理由，應予駁回。
據上論結，應依刑事訴訟法第368 條、第364 條、第273 條之1
第1 項，判決如主文。
本案經檢察官孫小玲到庭執行職務。
中    華    民    國    98    年    5     月     7    日
                  刑事第五庭    審判長法  官  曾永宗
                                      法  官  王伯文
                                      法  官  任森銓
以上正本證明與原本無異。
本判決不得上訴。
中    華    民    國    98    年    5     月    7     日
                                      書記官  廖素珍
附錄本判決論罪科刑法條：
刑法第276條第1 項
因過失致人於死者，處2 年以下有期徒刑、拘役或2 千元以下罰
金。
刑法第284條第1 項
因過失傷害人者，處6 月以下有期徒刑、拘役或5 百元以下罰金
，致重傷者，處1 年以下有期徒刑、拘役或5 百元以下罰金。


司法院資訊處製作；財團法人民間司法改革基金會備份。
